臺灣高等法院臺南分院刑事判決
110年度上訴字第494號
上  訴  人  
即  被  告  謝忠澂



選任辯護人  王裕鈞律師
上列上訴人因違反槍砲彈藥刀械管制條例案件，不服臺灣臺南地
方法院110年度訴字第18號中華民國110年2月26日第一審判決（
起訴案號：臺灣臺南地方檢察署109年度偵字第17435號），提起
上訴，本院判決如下：
    主  文
原判決撤銷。
謝忠澂未經許可持有非制式手槍，處有期徒刑貳年柒月，併科罰
金新臺幣伍萬元，罰金如易服勞役，以新臺幣壹仟元折算壹日。
扣案非制式手槍壹枝（含彈匣壹個，槍枝管制編號：○○○○○○○○○○
號）沒收之。
    事  實
一、謝忠澂明知可發射子彈，具有殺傷力之非制式手槍及子彈係
    槍砲彈藥刀械管制條例所列管之違禁物，非經中央主管機關
    許可，不得無故持有，竟未經許可，基於持有具有殺傷力之
    非制式手槍及子彈之犯意，於民國109年7月6日晚間7時許，
    在臺南市○○區○○路000號○○○○咖啡店旁，以新臺幣(下同)12
    萬元代價，向真實姓名年籍不詳、綽號「允仔」之友人購買
    具殺傷力之仿手槍外型製造，組裝已貫通之金屬槍管而成之
    非制式手槍1枝（含彈匣1個，槍枝管制編號：0000000000號
    ）、非制式子彈25顆及無殺傷力之非制式子彈2顆等物，並
    將之藏放在車牌號碼000-0000號自小客車內，而自斯時起非
    法持有之。嗣於109年9月10日下午3時45分許，因所駕駛改
    裝排氣管之上開自用小客車，發動引擎暫停在臺南市○○區○○
    路○段000號○○銀行前，形跡可疑而為警盤查，謝忠澂於有偵
    查權限之機關或人員發覺前，即主動取出車內駕駛座旁鐵盒
    出示所持有之3顆子彈，並告知員警後車廂尚有前揭手槍1枝
    (含空彈匣1個)及子彈24顆，同意員警查扣前揭具殺傷力經
    改造之非制式手槍1枝、非制式子彈25顆及無殺傷力非制式
    子彈2顆，向有偵查權限之警員自首持有前揭具殺傷力之非
    制式手槍及子彈行為並願接受裁判。
二、案經臺南市政府警察局第五分局移送臺灣臺南地方檢察署檢
    察官偵查起訴。
    理  由
一、證據能力：
    按被告以外之人於審判外之陳述，雖不符刑事訴訟法第159
    條之1至第159條之4規定得為證據之情形，而經當事人於審
    判程序同意作為證據，法院審酌該言詞陳述或書面陳述作成
    時之情況，認為適當者，亦得為證據，刑事訴訟法第159條
    之5第1項定有明文。又刑事訴訟法第159條之5立法意旨，在
    於確認當事人對於傳聞證據有處分權，得放棄反對詰問權，
    同意或擬制同意傳聞證據可作為證據，屬於證據傳聞性之解
    除行為，如法院認為適當，不論該傳聞證據是否具備刑事訴
    訟法第159條之1至第159條之4所定情形，均容許作為證據，
    不以未具備刑事訴訟法第159條之1至第159條之4所定情形為
    前提。查本判決所引用之下列供述證據暨其他書證、物證，
    檢察官、被告謝忠澂及其辯護人於本院準備程序、審理時，
    均同意作為本案證據（見本院卷第105至107頁、第155頁）
    ，且於本院逐一提示後，迄於言詞辯論終結前亦未聲明異議
    ，本院審酌上開證據資料製作時之情況，尚無違法不當及證
    明力明顯過低之瑕疵，認以之作為證據應屬適當，而有證據
    能力。
二、上開事實業據被告坦承不諱（見警卷第6至8頁；偵卷第15至
    16頁；原審卷第49頁、第73頁；本院卷第104頁、第107頁、
    第154頁、第162至163頁），並有自願受搜索同意書、臺南
    市政府警察局第五分局搜索扣押筆錄、扣押物品目錄表、扣
    案現場及物品照片等在卷足參（見警卷第13至23頁、第35至
    41頁），復有非制式手槍1枝及非制式子彈27顆扣案可佐。
    而被告所持有經查扣之槍枝及子彈，由臺南市政府警察局進
    行初步檢視屬管制槍枝，再送請內政部警政署刑事警察局以
    檢視法、性能檢驗法、試射法等方法鑑定後認：「一、送鑑
    手槍1枝（槍枝管制編號0000000000)，係手槍外型製造之槍
    枝，組裝已貫通之金屬槍管而成，擊發功能正常，可供擊發
    適用子彈使用，認具殺傷力。二、送鑑子彈27顆，㈠21顆，
    認均係非制式子彈，由口徑9mm制式空包彈組合直徑約8.9mm
    金屬彈頭而成，採樣7顆試射，可擊發，認具殺傷力。㈡6顆
    ，認均係非制式子彈，由金屬彈殼組合直徑約9mm金屬採樣2
    顆試射：1顆，可擊發，認具殺傷力；1顆，無法擊發，認不
    具殺傷力。」等語，因所查扣之非制式子彈中，經試射後有
    不具殺傷力之情形，本院遂將未經試射之子彈再送請內政部
    警政署刑事警察局鑑定後認：「送鑑子彈(含彈殼)共27顆，
    其中未經試射子彈18顆，依本局109年12月4日刑鑑字第1098
    006682號鑑定書鑑定結果中分項，再鑑定情形如下：㈠14顆(
    前揭鑑定書鑑定結果二㈠)，均經試射，均可擊發，認具殺傷
    力。㈡4顆(前揭鑑定書鑑定結果二㈡)，均經試射：3顆，均可
    擊發，認具殺傷力；1顆，無法擊發，認不具殺傷力。」等
    情，有槍枝初步檢視報告表、内政部警政署刑事警察局109
    年12月4日刑鑑字第1098006682號鑑定書1份及鑑定照片8張
    、內政部警政署刑事警察局110年7月14日刑鑑字第11000520
    09號函在卷可參（見警卷第25至34頁；偵卷第45至47頁；本
    院卷第125頁），堪認被告持有之扣案非制式手槍1枝、非制
    式子彈其中25顆，確係分屬槍砲彈藥刀械管制條例第4條第1
    項第1款、第2款所稱之槍砲及彈藥無訛，被告上開任意性自
    白與事實相符，堪以採信。綜上所述，本件事證明確，被告
    犯行洵堪認定，自應依法論科。
三、論罪科刑之理由：
㈠、核被告所為，係犯槍砲彈藥刀械管制條例第7條第4項之未經
    許可持有非制式手槍罪及同條例第12條第4項之未經許可持
    有子彈罪。又未經許可持有槍枝、子彈罪，其持有之繼續為
    行為之繼續，至持有行為終了時，均論以一罪，不得割裂(
    最高法院99年度台上字第4123號判決意旨參照)，是被告自1
    09年7月6日購得扣案手槍及子彈而持有起至109年9月10日為
    警查獲止，非法持有上開具殺傷力之非制式手槍及子彈，均
    屬繼續犯，而僅各成立單純一罪。另非法持有槍砲彈藥刀械
    等違禁物，所侵害者為社會法益，如持有之客體種類相同（
    同為手槍，或同為子彈者），縱令持有之客體有數個（如數
    支手槍、數顆子彈），仍為單純一罪，不發生想像競合犯之
    問題（最高法院92年度台上字第2121號、97年度台上字第23
    1號判決意旨參照），是本件被告持有上開具殺傷力子彈25
    顆之行為，應成立一未經許可持有子彈罪。
㈡、被告同時持有上開非制式手槍及子彈之行為，係以一行為同
    時觸犯前開未經許可持有非制式手槍及未經許可持有子彈2
    罪名，為想像競合犯，應從一重論以槍砲彈藥刀械管制條例
    第7條第4項之非法持有非制式手槍罪處斷。
㈢、按刑法第62條前段規定：「對於未發覺之罪自首而受裁判者
    ，得減輕其刑」，係以犯人在犯罪未發覺前，向該管公務員
    告知其罪，而不逃避接受裁判者，為其要件，因於犯罪之發
    覺與訴訟經濟有所助益，故給予減刑寬遇。經查，被告於偵
    查輔助機關即承辦員警盤查發現其車輛副駕駛座有一可疑鐵
    盒，承辦員警主動詢問內裝何物，惟尚無法確切得知鐵盒內
    裝有子彈時，被告主動打開鐵盒，使承辦員警得知被告持有
    子彈之犯行。嗣在承辦員警尚不知被告持有扣案非制式手槍
    之犯行前，主動向承辦員警表示後車廂有一手提袋，並自行
    取出該手提袋出示給承辦員警觀看，承辦員警方知被告持有
    扣案非制式手槍及另持有子彈24顆（見警卷第6頁）。被告
    在承辦員警確切知悉其持有扣案槍彈犯行前，即主動向具有
    偵查權限之員警告知本案非法持有槍彈犯行，進而接受裁判
    ，符合自首之情形，爰依刑法第62條前段規定減輕其刑。
㈣、又刑法第59條之酌量減輕其刑，必於犯罪之情狀，在客觀上
    足以引起一般同情，認為即予宣告法定最低度刑期，猶嫌過
    重者，始有其適用，至於犯罪動機、情節輕微、素行端正、
    家計負擔、犯後態度等情狀，僅可為法定刑內科刑酌定之標
    準，不得據為酌量減輕之理由（最高法院101年度台上字第6
    79號判決要旨參照）。查被告持有扣案具殺傷力之非制式手
    槍1枝及子彈25顆，雖並未查得被告曾取出使用，然其將之
    藏放車上，攜帶外出，對社會治安之潛在危害甚高，而我國
    嚴禁非法持有具殺傷力之槍彈，並就此等違法行為定以重刑
    ，此為一般普遍大眾所知，被告於警詢自承知悉扣案槍彈為
    違禁品(見警卷第7頁)，竟仍漠視禁令，僅因欲觀賞把玩，
    即率爾主動尋覓管道購買對人身體、生命危險性極高之扣案
    槍彈，足見被告犯罪於客觀上並未有存在何特殊原因與環境
    ，而得認具情堪憫恕之情事，堪認被告僅係法治觀念淡薄，
    動輒率性而為，方出高價購買扣案槍彈。再者，本件被告犯
    行適用自首規定減輕其刑後，法定最輕本刑為2年6月以上之
    有期徒刑，亦難認有何情輕法重之狀況。從而，辯護人主張
    被告之犯罪情狀應適用刑法第59條規定減輕其刑，誠難憑採
    。
四、不另為無罪之諭知：
㈠、公訴意旨另以：被告於上開時、地，除持有前揭具有殺傷力
    之手槍1枝、非制式子彈25顆及無殺傷力之子彈1顆外，另同
    時持有具殺傷力之非制式子彈1顆。因認被告就此部分亦涉
    犯槍砲彈藥刀械管制條例第12條第4項之未經許可持有子彈
    罪嫌。
㈡、惟查，本件為警查扣之子彈共27顆，由承辦員警將扣案子彈2
    7顆送請內政部警政署刑事警察局第1次鑑驗，經該局將27顆
    子彈區分為21顆、6顆，21顆部分採樣7顆試射，均可擊發，
    認均具殺傷力；6顆部分，經採樣2顆試射，1顆可擊發，認
    具殺傷力，1顆無法擊發，認不具殺傷力。嗣經本院依職權
    將其餘未經試射之18顆子彈再送請鑑驗，經內政部警政署刑
    事警察局將之全部實際試射鑑定結果，其中前經分為21顆而
    未試射之其餘14顆子彈，經試射後均可擊發，均具有殺傷力
    ；前經分為6顆而未經試射之其餘4顆子彈，經實際試射，其
    中3顆可擊發，認具殺傷力，另有1顆無法擊發，認不具殺傷
    力等情，業如前述，準此，被告持有之具殺傷力子彈應僅有
    25顆，不具殺傷力之子彈為2顆，起訴意旨認被告持有具殺
    傷力之子彈為26顆，然本院再送請鑑定之子彈其中1顆已證
    明並無殺傷力，就此顆不具殺傷力之子彈部分，難認被告持
    有行為，有何涉犯槍砲彈藥刀械管制條例第12條第4項犯行
    ，被告持有此顆經再鑑定後認不具殺傷力子彈部分，原應為
    被告無罪之諭知，惟公訴意旨認此部分與前開經本院論罪之
    未經許可持有子彈部分，在法律評價上係屬單一事實之單純
    一罪關係，爰就此部分不另為無罪之諭知，附此敘明。 　
    　
五、撤銷改判之理由：
㈠、原判決以被告持有扣案槍彈犯行，罪證明確，因予論罪科刑
    ，固非無見，然被告持有之27顆子彈中，有18顆未經試射，
    經本院再送請內政部警政署刑事警察局試射，其中1顆不具
    殺傷力，已如前述， 被告持有此顆不具殺傷力之子彈部分
    ，尚不構成犯罪，原審就此部分認定被告亦構成槍砲彈藥刀
    械管制條例第12條第4項未經許可持有子彈罪，容有違誤。
    被告以其有情輕法重之情形，原審未適用刑法第59條規定酌
    減其刑，實屬過苛為由，提起上訴，指摘原判決不當，雖無
    理由，惟原判決有上開可議之處，自應由本院將原判決予以
    撤銷改判，以期適法。
㈡、本院審酌被告僅因好奇，欲觀賞把玩，即不惜花費鉅資購買
    扣案具殺傷力之槍彈，而非法持有之，其動機殊不可取，且
    所持有具殺傷力手槍雖僅1枝，然持有具殺傷力之子彈則多
    達25顆，並將之藏放車上，攜帶外出，所為對於社會秩序造
    成之潛在威脅甚高，實值非議，惟被告並無前科，有臺灣高
    等法院被告前案紀錄表在卷可參，素行尚佳，持有扣案具殺
    傷力之槍彈時間僅2個月左右，犯罪期間不長，亦無證據顯
    示於持有期間曾將上開槍彈取出使用，行為尚未造成實害，
    犯後坦承犯行，態度良好，為○○肄業，智識程度不高，擔任
    ○○○，日薪0,000元，有正當工作及合法收入，未婚，亦無子
    女，與母親同住，母親健康狀況不佳，有輕度身心障礙，被
    告須扶養父母等家庭狀況及其他一切情狀，量處有期徒刑2
    年7月，併科罰金5萬元，及諭知罰金易服勞役之折算標準。
㈢、被告於本案前，未曾受有期徒刑以上刑之宣告，固有臺灣高
    等法院被告前案紀錄表1份附卷可查，然被告本件持有非制
    式手槍1枝、子彈25顆，數量非少，且槍砲對人身安全之危
    害性極大，被告又將之藏放車上攜帶外出，所為對社會治安
    潛在風險甚高，本件所處刑度已逾2年，自不得為緩刑之諭
    知，被告上訴請求為緩刑之宣告，殊難採取，附此敘明。
㈣、扣案之可發射子彈具殺傷力之非制式手槍1枝（含彈匣1個，
    槍枝管制編號：0000000000號）屬違禁物，不問屬犯人與否
    ，爰依刑法第38條第1項規定，宣告沒收之；另扣案子彈均
    已試射完畢，具殺傷力之子彈亦已因擊發而失子彈之結構與
    效用，已不具違禁物之性質，不具殺傷力之子彈則本非違禁
    物，自均毋庸為沒收之宣告。而盛裝子彈之鐵盒及盛裝扣案
    非制式手槍及子彈之手提袋，雖為被告所有且係供被告犯持
    有扣案具殺傷力槍彈所用之物，然非違禁物，復審酌該鐵盒
    及手提袋為市面上容易購得之物品，價格並非甚為昂貴，單
    獨存在並不具刑法上之非難性，縱予沒收，對於犯罪行為之
    不法、罪責評價並無影響，復不妨被告刑度之評價，且對於
    預防及遏止犯罪之助益不大，欠缺刑法上重要性，是本院認
    無沒收之必要，爰不予宣告沒收，併此敘明。　
㈤、被告以其購買槍枝僅作為收藏之用，於員警盤查之際主動自
    首持有本案槍彈，係因擔心母親打掃家中發現被告持有槍彈
    ，才將本案槍彈藏放車上，行為雖不足取，與擁槍自重相較
    ，惡性不同，請求依刑法第59條規定酌減其刑，並給予緩刑
    之宣告等語，然本案被告所犯之罪，最輕本刑為5年以上有
    期徒刑，雖其有自首情形，犯後態度良好，然已依法大幅減
    輕其最低刑度至將近2分之1，且所處已屬低度刑，再衡酌被
    告持有扣案槍彈之緣由，與持有之數量、情節等，並無適用
    自首減輕其刑後，猶有情輕法重之情況，被告不宜再依刑法
    第59條規定減輕其刑，業如上述，而本件被告之犯罪情節，
    及所處之刑已逾有期徒刑2年，自不宜亦不得給予緩刑之宣
    告，亦如前述，是被告上訴請求依刑法第59條酌減其刑，並
    為緩刑之宣告，並無理由，應予駁回。　　
六、依刑事訴訟法第369條第1項前段、第364條、第299條第1項
    前段，槍砲彈藥刀械管制條例第7條第4項、第12條第4項，
    刑法第11條前段、第55條、第62條前段、第42條第3項、第3
    8條第1項，判決如主文。
本案經檢察官黃淑妤提起公訴，檢察官趙中岳到庭執行職務。
中　　華　　民　　國　　110 　年　　7 　　月　28 　　日
                  刑事第六庭    審判長法　官  張瑛宗
                                      法　官  林逸梅
                                      法　官  李秋瑩
以上正本證明與原本無異。
如不服本判決應於收受送達後20日內向本院提出上訴書狀，其未
敘述上訴理由者，並得於提起上訴後20日內向本院補提理由書（
均須按他造當事人之人數附繕本）「切勿逕送上級法院」。
　　　　　　　　　　　　　　　　　　　書記官  劉紀君
中　　華　　民　　國　　110 　年　　7 　　月　　28　　日
附錄本案論罪科刑法條全文
槍砲彈藥刀械管制條例第7條
未經許可，製造、販賣或運輸制式或非制式火砲、肩射武器、機
關槍、衝鋒槍、卡柄槍、自動步槍、普通步槍、馬槍、手槍或各
類砲彈、炸彈、爆裂物者，處無期徒刑或7年以上有期徒刑，併
科新臺幣3千萬元以下罰金。
未經許可，轉讓、出租或出借前項所列槍砲、彈藥者，處無期徒
刑或5年以上有期徒刑，併科新臺幣1千萬元以下罰金。
意圖供自己或他人犯罪之用，而犯前二項之罪者，處死刑或無期
徒刑；處徒刑者，併科新臺幣5千萬元以下罰金。
未經許可，持有、寄藏或意圖販賣而陳列第1項所列槍砲、彈藥
者，處5年以上有期徒刑，併科新臺幣1千萬元以下罰金。
意圖供自己或他人犯罪之用，以強盜、搶奪、竊盜或其他非法方
法，持有依法執行公務之人所持有之第1項所列槍砲、彈藥者，
得加重其刑至二分之一。
第1項至第3項之未遂犯罰之。
槍砲彈藥刀械管制條例第12條
未經許可，製造、販賣或運輸子彈者，處1年以上7年以下有期徒
刑，併科新台幣500萬元以下罰金。
未經許可，轉讓、出租或出借子彈者，處6月以上5年以下有期徒
刑，併科新台幣300萬元以下罰金。
意圖供自己或他人犯罪之用，而犯前二項之罪者，處3年以上10
年以下有期徒刑，併科新台幣700萬元以下罰金。
未經許可，持有、寄藏或意圖販賣而陳列子彈者，處5年以下有
期徒刑，併科新台幣300萬元以下罰金。
第1項至第3項之未遂犯罰之。